【裁判字號】    98,訴,2542
【裁判日期】    980917
【裁判案由】    著作權法等
【裁判全文】
臺灣板橋地方法院刑事判決              98年度訴字第2542號
公  訴  人  臺灣板橋地方法院檢察署檢察官
被      告  庚○○
            丑○○
選任辯護人  蔡明熙  律師
被      告  子○○
上列被告等因違反著作權法等案件，經檢察官提起公訴（98年度
偵字第7018號），本院判決如下：
    主  文
庚○○共同意圖銷售而擅自以重製於光碟之方法侵害他人之著作
財產權，處有期徒刑壹年貳月。扣案如附表十應沒收之扣押物品
欄編號至所示之物，均沒收之。
丑○○共同意圖銷售而擅自以重製於光碟之方法侵害他人之著作
財產權，處有期徒刑壹年貳月。扣案如附表十應沒收之扣押物品
欄編號至所示之物，均沒收之。
子○○共同明知係侵害著作財產權之重製光碟而散布，處有期徒
刑柒月。扣案如附表十應沒收之扣押物品欄編號、至、
、所示之物，均沒收之。
    事  實
一、庚○○、丑○○、子○○明知「Nintendo」、「SuperMario
    」、「Mario Tennis」、「MarioKart 」、「Super Mario
    Galaxy」、「Wii 」等商標圖樣係日商任天堂股份有限公司
    （下稱任天堂公司），「PS設計圖」、「PlayStation 」等
    商標圖樣係日商新力電腦娛樂股份有限公司（下稱新力公司
    ）先後向我國經濟部中央標準局或民國88年1 月26日改制之
    經濟部智慧財產局申請註冊，享有商標權，指定使用於錄有
    電腦遊戲程式之光碟片等商品，現仍均在商標專用期間內，
    非經商標權人之同意或授權，不得擅自使用該等註冊商標於
    同一商品上；亦明知如附表一（除編號58、64、71至73、89
    至91、114 至117 、122 、126 、132 、134 至136 、139
    、152 、153 外）所示之「Wii 裝載卡車競賽2 」等遊戲軟
    體係如附表一所示之著作權人享有著作財產權之電腦程式著
    作，如附表二所示之「烈火戰車勇往直前」及PS2 系統遊戲
    軟體光碟內所儲存之「Library Program 」等電腦程式軟體
    ，係不詳公司或新力公司享有著作財產權之電腦程式著作，
    如附表三所示之「泰山2 」等、如附表四所示之「霹靂劫之
    闍城血印」等、如附表五所示之「螢火蟲之墓」等、如附表
    六所示之「大明王朝」等、如附表七所示之「名偵探柯南—
    紺碧之官」等、如附表八所示之「烘焙王」等影片，分別係
    附表三所示之美商迪士尼企業股份有限公司（下稱迪士尼公
    司）等權利人及霹靂國際多媒體股份有限公司（下稱霹靂公
    司）、群英社國際股份有限公司（下稱群英社公司）、弘恩
    文化事業有限公司（弘恩公司）、普威爾國際股份有限公司
    （下稱普威爾公司）、木棉花國際股份有限公司（木棉花公
    司）享有著作財產權之視聽著作，如附表九所示之「天使之
    翼」等音樂專輯錄音著作，分別係如附表九所示之滾石國際
    音樂股份有限公司（下稱滾石公司）等享有著作財產權之錄
    音著作，於91年1 月1 日我國加入世界貿易組織（WTO） 後
    ，必須遵守「與貿易有關之智慧財產權協定」（TRIPS） 及
    伯恩公約之國民待遇原則，上揭外國人著作在我國亦均受著
    作權保護，非經著作權人之同意或授權，不得擅自重製或將
    非法重製品對外散布；另扣案之色情光碟片，內容均係強調
    男女裸露性器官從事性行為，客觀上足以刺激或滿足性慾，
    引起普通一般人羞恥或厭惡感而侵害性的道德感情，為有礙
    社會風化之猥褻物品。庚○○、丑○○竟共同基於意圖銷售
    而以重製於光碟之方法侵害他人著作財產權、意圖散布而製
    造猥褻光碟片、使用仿冒商標、散布侵害著作財產權之重製
    光碟、販賣猥褻光碟、販賣仿冒商標商品之犯意聯絡，自97
    年10月間起，未經著作權人及商標權人之同意或授權，由丑
    ○○負責購買空白光碟片，並由庚○○在臺北縣樹林市○○
    路○ 段470 號1 樓租屋處，以其在中壢夜市購得之上開電腦
    程式著作光碟、視聽著作光碟、錄音著作光碟、色情光碟為
    母片，將該等母片及丑○○提供之空白光碟片分別放入光碟
    機及燒錄機內，利用電腦主機執行將母片檔案重製於電腦主
    機或燒錄於空白光碟片之方式，燒錄重製色情光碟及上開盜
    版電腦程式著作光碟、視聽著作光碟、錄音著作光碟，共同
    以該等重製於光碟之方式，侵害各該著作財產權人之著作財
    產權，及使用Wii 、PS等商標圖樣於如附表一、二所示之光
    碟上，再由庚○○以每月新臺幣（下同）2 萬元之代價僱用
    與庚○○、丑○○有販賣仿冒商標商品、散布侵害著作財產
    權之重製光碟、販賣猥褻光碟犯意聯絡之子○○，由庚○○
    委請不知情之印刷廠印製載有光碟名稱、聯絡電話及每片售
    價30至100 元不等字樣之廣告目錄，或以夾報方式發送目錄
    ，或由子○○在其位於臺北縣樹林市○○街26巷3 號住處內
    ，將廣告目錄裝入信封寄送予舊客戶選購，待不特定人撥打
    廣告目錄所載之電話號碼聯絡時，即由庚○○、丑○○或子
    ○○負責接聽電話接受訂購，再由庚○○以印表機等工具印
    製客戶姓名及地址之標籤，交由子○○黏貼於信封上，再由
    庚○○將上開非法重製之盜版光碟或色情光碟放入信封內，
    以臺灣宅配通或超峰快遞宅配之方式寄送盜版或色情光碟並
    代收貨款，快遞公司或將貨款以現金交予庚○○，或將貨款
    匯入華南商業銀行板橋分行帳號000000000000號帳戶或其他
    不詳帳戶後，由庚○○、丑○○、子○○以金融卡領取，共
    同以上開方式販賣仿冒商標商品、侵害著作財產權之重製光
    碟及色情光碟予不特定人。嗣於98年2 月25日，為警持搜索
    票於附表十所載之地點分別扣得如附表十所載之扣押物品。
二、案經新力公司、迪士尼公司、美商華納兄弟娛樂公司、美商
    廿世紀福斯影片股份有限公司、美商環球影片製作有限責任
    合夥、美商哥倫比亞影片股份有限公司、哥倫比亞亞洲影片
    製作公司、美商新力影片家庭娛樂股份有限公司、美商新線
    製作股份有限公司、美商派拉蒙影片股份有限公司、霹靂公
    司、群英社公司、弘恩公司、普威爾公司、木棉花公司、滾
    石公司、華納國際音樂股份有限公司、福茂唱片音樂股份有
    限公司、台灣索尼音樂娛樂股份有限公司、豐華唱片股份有
    限公司、環球國際唱片股份有限公司、愛貝克思股份有限公
    司、華研國際音樂股份有限公司、金牌大風音樂文化股份有
    限公司及上華國際企業股份有限公司訴由臺北市政府警察局
    南港分局報請臺灣板橋地方法院檢察署檢察官偵查起訴。
    理  由
壹、證據能力部分：
一、按被告以外之人於審判外之言詞或書面陳述，除法律有規定
    者外，不得作為證據，刑事訴訟法第159 條固定有明文。惟
    被告以外之人於審判外之陳述，雖不符同法第159 條之1 至
    之4 之規定，而經當事人於審判程序同意作為證據，法院審
    酌該言詞陳述或書面陳述作成時之情況，認為適當者，亦得
    為證據。查本案證人寅○○、乙○○、丙○○、戊○○、辛
    ○○、甲○○、癸○○、己○○、丁○○、壬○○於審判外
    之陳述，固屬傳聞證據，且不符刑事訴訟法第159 條之3 之
    規定，惟公訴人、被告庚○○、丑○○、子○○、辯護人就
    前開審判外之陳述，於本院審理中均表示同意引為證據，而
    本院審酌其陳述作成時之情況，核無違法取證及證明力明顯
    過低之瑕疵，亦認以之作為證據為適當，故依前開規定，上
    開證人於警詢中之陳述，自得為證據。
二、次按被告以外之人於偵查中向檢察官所為之陳述，除顯有不
    可信之情況者外，得為證據，刑事訴訟法第159 條之1 定有
    明文。查證人即內政部警政署刑事警察局偵九隊員警卯○○
    於偵查中向檢察官所為之陳述，業經具結，且無顯不可信之
    情形，自亦得為證據。
貳、實體部分：
一、上揭犯罪事實，業經被告庚○○於本院準備程序及審理中坦
    承不諱，核與證人卯○○於偵查中及證人寅○○於警詢中之
    證述情節相符，並有如附表十所示之物扣案及內政部警政署
    刑事警察局97年10月27日刑紋字第0970163917號、97年11月
    26日刑紋字第0970179885號鑑驗書各1 份、提款機監視器翻
    拍照片共5 張、扣案光碟照片27張、華南商業銀行帳號0000
    00000000號帳戶開戶印鑑卡、存款往來項目申請書、開戶總
    約定書條款確認聯、客戶服務基本資料、存款往來明細表、
    財金資訊股份有限公司97年11月19日金訊業字第0970002507
    號函附之華南商業銀行帳號000000000000號帳戶自動化服務
    機器跨行提款／查詢交易明細資料、跨行匯款交易明細資料
    等件在卷可稽；而「Nintendo」、「SuperMario」、「
    Mario Tennis」、「MarioKart 」、「Super Mario Galaxy
    」、「Wii 」等商標圖樣係任天堂公司，「PS設計圖」、「
    PlayStation 」等商標圖樣係新力公司享有商標權之註冊商
    標，如附表一（除編號58、71至73、89至91、114 至117 、
    122 、126 、132 、134 至136 、139 、152 、153 外）所
    示之「Wii 裝載卡車競賽2 」等遊戲軟體係如附表一所示之
    著作權人享有著作財產權之電腦程式著作，如附表二所示之
    「烈火戰車勇往直前」及PS2 系統遊戲軟體光碟內所儲存之
    「Library Program 」等電腦程式軟體，係不詳公司或新力
    公司享有著作財產權之電腦程式著作，如附表三所示之「泰
    山2 」等、如附表四所示之「霹靂劫之闍城血印」等、如附
    表五所示之「螢火蟲之墓」等、如附表六所示之「大明王朝
    」等、如附表七所示之「名偵探柯南—紺碧之官」等、如附
    表八所示之「烘焙王」等影片，分別係附表三所示之迪士尼
    公司等權利人及霹靂公司、群英社公司、弘恩公司、普威爾
    公司、木棉花公司享有著作財產權之視聽著作，如附表九所
    示之「天使之翼」等音樂專輯錄音著作，分別係如附表九所
    示之滾石公司等享有著作財產權之錄音著作，且扣案之光碟
    均非經上開著作權人同意或授權而擅自重製之盜版光碟等情
    ，業經告訴人財團法人臺灣著作權保護基金會代理人乙○○
    於警詢、偵查中、告訴人財團法人臺灣著作權保護基金會代
    理人辛○○、告訴人群英社公司代理人甲○○、告訴人木棉
    花公司代理人丁○○、告訴人新力公司代理人壬○○、告訴
    人霹靂公司代理人丙○○、告訴人弘恩公司代理人癸○○、
    告訴人普威爾公司代理人己○○、告訴人滾石公司等代理人
    戊○○於警詢中指述明確，並有法人登記證書、認證書、公
    證書、聲明書、證明書、電腦網頁列印畫面、財團法人臺灣
    著作權保護基金會鑑識報告、群英社公司鑑識證明書、木棉
    花公司鑑識證明書、臺灣國際專利法律事務所鑑視證明、霹
    靂公司鑑識證明書、普威爾公司鑑識證明書、任天堂鑑定意
    見書、行政院新聞局錄影節目審查合格證明書、授權書、授
    權協議書、授權合約書、原產地證明、作品目錄、授權證、
    經濟部智慧財產局商標檢索服務、美國著作權局登記證書、
    真品光碟標示面及外包裝封面影本、臺北縣政府營利事業登
    記證、臺北市政府營利事業登記證、經濟部公司執照、大陸
    地區廣播節目在台灣地區播映准播證明、視聽著作專屬授權
    讓與合約書、勘驗光碟照片、已發行Wii 遊戲軟體一覽表等
    件附卷可稽，於91年1 月1 日我國加入世界貿易組織（WTO
    ）後，必須遵守「與貿易有關之智慧財產權協定」（TRIPS
    ）及伯恩公約之國民待遇原則，上揭外國人著作在我國自亦
    均受著作權保護；另扣案之色情光碟，內容均係強調男女裸
    露性器官從事性行為，此有光碟播放畫面翻拍照片44張在卷
    可稽，該扣案之色情光碟足以使一般人產生興奮或刺激性慾
    ，而與單純展現人體美感因而裸露女子乳房、下體之圖像不
    同，更與具有教育性、醫學性之影像迥異，其拍攝手法足使
    觀者產生羞恥心理及厭惡感而傷害善良風俗及性的道德感情
    ，參諸大法官釋字第407 號及617 號解釋意旨，並衡諸目前
    社會觀念，足認扣案之猥褻光碟，已達「其他客觀上足以刺
    激或滿足性慾，而令一般人感覺不堪呈現於眾或不能忍受而
    排拒之猥褻資訊或物品」。事證明確，被告庚○○之犯行，
    均堪認定。
二、另訊據被告丑○○、子○○均矢口否認有公訴人所指之犯行
    ，被告丑○○辯稱：庚○○跟伊之前因為違反著作權法被警
    察查獲後，庚○○跟伊說他有一些損失，所以要繼續做，伊
    有跟庚○○說做色情光碟就好，如果庚○○要做違反著作權
    的，伊就不賣空白光碟片給庚○○，庚○○有跟伊說只有做
    色情光碟，伊才賣空白光碟片給庚○○，伊只有賣空白光碟
    片給庚○○而已，並沒有參與其他的事情，也不知道庚○○
    有在做違反著作權的光碟，另外，伊只有庚○○在忙的時候
    幫庚○○接過電話，對方在電話裡說要找老闆，伊就將電話
    交給庚○○，並不清楚他們在電話裡講什麼，且伊只有幫庚
    ○○去山佳郵局領過1 次2 萬元，那是庚○○應該付給伊的
    空白光碟片貨款，伊並沒有受僱於庚○○云云，被告子○○
    則辯稱：伊受僱於庚○○只是做貼信封貼紙的工作，寄出何
    物伊並不知道，且伊會幫庚○○接電話，是因為庚○○有1
    、2 次外出沒空，請伊幫忙接電話，伊只有叫打電話來的人
    晚一點再打過來而已，另外伊只有幫庚○○領過1 次6 萬元
    ，領的是什麼錢伊並不清楚，其中1 萬9 千元是要給伊貼信
    封貼紙的錢，至於超峰快遞的號碼單，是庚○○拿給伊，說
    客人打電話來就講給客人聽即可，伊不清楚號碼單的用途云
    云。
三、經查：
  (一)被告庚○○確有如犯罪事實欄所載之重製盜版光碟、製造色
    情光碟、使用仿冒商標、販賣盜版及色情光碟、販賣仿冒商
    標商品等犯行，已如前述，而在被告庚○○為上述犯行之過
    程中，被告丑○○確有提供空白光碟片，被告子○○確有黏
    貼將用以寄出盜版、色情光碟之信封貼紙，及被告丑○○、
    子○○均曾接聽過電話及曾提領過由臺灣宅配通公司代收貨
    款後匯入被告庚○○指定帳戶內之款項等情，業經被告丑○
    ○、子○○於本院審理中自承不諱，核與證人即共同被告庚
    ○○於本院審理中之證述情節相符，並有被告丑○○於97年
    10月14日下午1 時32分許在臺北縣樹林市○○路○ 段28號山
    佳郵局提款機提款時之翻拍照片3 張及被告子○○於98年2
    月4 日下午3 時24分許、3 時28分許在臺北縣樹林市○○路
    ○ 段43號全家便利商店育園分店提款機提款時之翻拍照片2
    張、財金資訊股份有限公司97年11月19日金訊業字第097000
    2507號函附之華南商業銀行帳號000000000000號帳戶自動化
    服務機器跨行提款／查詢交易明細資料、跨行匯款交易明細
    資料在卷可稽，自堪認定。
  (二)又證人即共同被告庚○○於本院審理中雖證稱：我跟丑○○
    買空白光碟時，只有跟丑○○說是要燒色情光碟用的，因為
    之前丑○○拿空白光碟片來賣我時，有跟我說如果我是要用
    來賣盜版光碟，他不賣空白光碟片給我，所以我才跟他說我
    是在燒色情光碟，本案有關印製目錄、派報、接單、宅配送
    貨等都是我自己弄的，丑○○並沒有幫助過我，我有叫丑○
    ○幫我領過一次錢，那是我欠他的貨款，我在忙但丑○○急
    著要，所以我叫他去領，我之前說每月付丑○○2 萬元是跟
    他買空白光碟片的錢，我每個月大概跟丑○○買4 千片，一
    片4.5 元，加上丑○○都幫我載到我要的地方，我有補貼他
    2 千元；子○○是幫我貼信封，我在忙的時候會丟2 、3 支
    電話給他，請他幫我接，他不會接的話我就叫他幫我留客戶
    的資料，我回來再聯絡客人，子○○有幫我領過一次錢，是
    因為他幫我貼信封，我工資沒有給他等語，惟被告庚○○前
    於警詢中供稱：我租臺北縣樹林市○○路○ 段470 號1 樓來
    燒錄盜版光碟用，該處平時除了我之後，還有丑○○在此工
    作、出入，客人如果電話訂貨，大部分由我接聽，有時候由
    子○○接聽，燒錄光碟、包裝、填寫出貨資料及將貨品拿到
    快遞的營業所寄送也都是由我負責，快遞公司所收到的貨款
    如果是現金，就是由我去領，如果是將錢匯到金融帳戶，就
    是交由子○○及丑○○領取，那些帳戶都是去買來的人頭帳
    戶，所以我也不知道帳戶是誰的帳戶，有在使用的金融帳戶
    我記不太清楚，不過應該是交給丑○○及子○○各一個金融
    帳戶，該等帳戶的金融卡、存簿、印鑑章及密碼都在他們身
    上，我一個月給子○○2 萬元，他負責接聽客人打來的電話
    ，將商品目錄寄送給曾經訂過貨的老客戶，以及去領取快遞
    公司匯來的貨款，丑○○負責買空白光碟片、棉套，以及領
    取快遞公司匯來的貨款，除了買空白光碟片、棉套費用全額
    付給他之外，我一個月還會給丑○○2 萬元（見偵查卷一第
    16頁），其於偵查中亦供稱：我有僱用子○○、丑○○，我
    每月支付子○○2 萬元，請他幫忙接聽客人電話，把目錄寄
    給曾經訂貨的客人，還有去領快遞公司匯的款項，子○○沒
    有幫我燒片，丑○○也是每月付2 萬元，向他買空白光碟片
    送到我指定的地方，偶爾幫忙領快遞公司匯的款項，還有接
    聽客人電話等語（見偵查卷一第250 頁），足見證人庚○○
    於本院審理中就有關被告丑○○、子○○涉案部分證述，顯
    有避重就輕、迴護被告丑○○、子○○之嫌，再輔以被告庚
    ○○與被告丑○○、子○○之關係良好，被告庚○○於警詢
    、偵查中對其本身涉案之部分均已坦承不諱，並清楚陳明被
    告子○○並未曾協助其燒錄光碟，若被告丑○○僅係單純出
    售空白光碟片，被告子○○僅係單純貼信封貼紙，對被告庚
    ○○所為均無所悉，被告庚○○在警詢、偵查中當會據實向
    警方、檢察官陳明為是，絕無誣陷被告丑○○、子○○之可
    能，益徵被告庚○○前於警詢、偵查中有關共同被告丑○○
    、子○○涉案部分之供述，顯較其於本院審理中所言為可信
    ，先予敘明。
  (三)又本件除於臺北縣樹林市○○路○ 段470 號1 樓查獲大批之
    盜版光碟、色情光碟及相關燒錄工具等物品外，另在被告丑
    ○○所駕駛之車號○○-○○○○ 號自小貨車上查獲色情光碟25片
    及色情光碟目錄1 疊，及在被告丑○○位於臺北縣樹林市○
    ○街114 號之住處查獲色情光碟653 片、電腦標籤紙1 本、
    電腦標籤紙39張、電腦、掃瞄機、印表機等物一節，業經被
    告丑○○於本院審理中坦承不諱，且有如附表十編號(一)、(二)
    欄所示之物扣案可資佐證，而被告庚○○亦供稱上開物品係
    其用以從事本案犯罪之物（見本院98年9 月3 日審判筆錄第
    14、15頁），足見在被告丑○○住處及所使用之交通工具上
    ，均有查獲與本案有關之色情光碟、色情光碟目錄及工具，
    衡情，以被告丑○○於97年2 月28日甫因與重製及販賣盜版
    光碟等案件為警查獲，並經臺灣板橋地方法院檢察署檢察官
    提起公訴，有臺灣板橋地方法院檢察署檢察官97年度偵字第
    16072 、22820 號起訴書在卷可稽，被告丑○○當知重製及
    販賣盜版光碟所涉之刑責非輕，若非參與其中，被告丑○○
    實無將其住處提供予被告庚○○擺放此等與本案有關之犯案
    工具之理；再輔以證人卯○○於偵查中證稱：97年9 月、10
    月我家中有收到盜版光碟目錄，我就和告訴人合作，請告訴
    人先訂光碟，我們再送比對指紋，指紋部分只有庚○○，我
    比對相關資料查到庚○○的樹林鎮前街地址，開始跟監了2
    個月，我們發現庚○○的行蹤固定，會前往樹林信和街114
    號找被告丑○○，庚○○在丑○○處不會停留太久，然後會
    一同到樹林○○路3 段470 號，該址為燒錄盜版光碟處所，
    庚○○與丑○○一同前往○○址會一同停留數小時，約莫從
    下午1 點到6 點，從實際跟監和通聯分析，庚○○與丑○○
    幾乎每天都會前往佳園路址等語（見偵查卷二第3 頁），更
    可見被告丑○○非但係極度經常進出被告庚○○承租來用以
    重製盜版及色情光碟之處所即臺北縣樹林市○○路○ 段470
    號1 樓，且停留在該處之時間甚長，此等出入及停留於臺北
    縣樹林市○○路○ 段470 號1 樓之頻率及時間，顯非單純將
    空白光碟片送貨至臺北縣樹林市○○路○ 段470 號1 樓而已
    ；況依被告丑○○前於警詢中所稱：門號0000000000手機是
    我跟庚○○共用的，因為訂購空白光碟片來源小李的聯絡電
    話在是門號0000000000手機的通訊錄裡面，我是用來訂貨的
    ，因為前天才叫貨，所以手機才在我身上等語（見偵查卷一
    第25頁），則被告丑○○所稱空白光碟片來源小李之聯絡電
    話既已存在門號0000000000行動電話之通訊錄中，門號0000
    000000行動電話又為被告庚○○與丑○○所共用，被告庚○
    ○大可直接以門號0000000000行動電話通訊錄中所留存之小
    李電話號碼聯絡小李即可，如此一來，非但可節省送貨所需
    之時間，亦可能取得更低廉之價格，被告庚○○何以捨此不
    為，而大費周章先向被告丑○○訂購空白光碟片，再由被告
    丑○○向小李訂購空白光碟片後，先送貨至被告丑○○處，
    再由被告丑○○送貨至被告庚○○指定之處所，是被告丑○
    ○辯稱其僅有單純出售空白光碟片予被告庚○○，顯係卸責
    之詞，委無可採；再者，一般從事違法行為之人，多會隱密
    行事，以免其犯行遭人發覺，另無意從事違法行為之人，亦
    會避免涉足他人從事犯罪之處所，或涉及與他人犯罪行為有
    關之事項，或接觸他人犯罪所得，以免遭檢警認定與犯罪有
    涉而遭追訴，是在本件中，接聽客戶訂購電話乃係與販賣盜
    版及色情光碟直接相關之行為，提領快遞公司代收貨款後匯
    入指定帳戶之款項更係提領犯罪所得之行為，衡情，被告庚
    ○○當不會委請與其無犯意聯絡之人從事此部分之行為，與
    被告庚○○無犯意聯絡之人亦不會同意從事此部分之行為為
    是，故由被告丑○○非但曾經接聽訂購電話，更曾提領犯罪
    所得，更可見被告丑○○確有涉入本案。因之，由被告丑○
    ○除有提供重製盜版光碟及製造色情光碟所需之空白光碟片
    外，警方亦在被告丑○○之住處及所駕駛之車輛上查獲與本
    案有關之犯罪工具及色情光碟等物品，再參以證人卯○○所
    證，被告丑○○幾乎係每日均與被告庚○○一同前往本件重
    製盜版光碟及製造色情光碟之處所，並均停留長達數小時，
    復有接聽訂購電話及提領犯罪所得之行為，而被告庚○○除
    給付空白光碟片之貨款外，並有按月給付被告丑○○2 萬元
    之行為等情，足見被告丑○○就被告庚○○所為如犯罪事實
    欄所載之重製盜版光碟、製造色情光碟、使用仿冒商標、販
    賣盜版及色情光碟、販賣仿冒商標商品等犯行部分，均有犯
    意之聯絡及行為之分擔甚明。被告丑○○所辯，均無可採。
    事證明確，被告丑○○之犯行，亦均堪認定。
  (四)又本案另有於被告子○○位於臺北縣樹林市○○街26巷3 號
    之住處及被告子○○使用之車號○○○-○○○ 號機車置物箱內查
    獲如附表十編號(四)欄所示之物一節，業經被告子○○於本院
    審理中自承不諱，並有如附表十編號(四)欄所示之物扣案可資
    佐證，且被告子○○於警詢中供稱：超峰快遞查貨號碼單是
    昨天庚○○在山佳火車站旁地下道拿給我的，是寄貨給客人
    ，讓客人查詢的訂單號碼；我負責貼信封貼紙，我有空的時
    候庚○○會叫我幫忙聽客戶打來的電話，也曾經叫我幫他領
    錢，我接聽客戶訂貨電話後，庚○○會打電話問我，我會將
    客戶訂貨的編號、姓名、電話、住址、送貨時間抄下來，庚
    ○○當天就會打電話問我有沒有訂，有的話再把資料報給他
    等語（見偵查卷一第33、34頁），其於偵查中亦供稱：我一
    開始不知道庚○○在賣盜版光碟，後來才知道等語（見偵查
    卷一第251 頁），其於本院審理中亦供稱：超峰快遞的號碼
    單是庚○○拿給我的，他說要是有客人打電話來，我就講給
    客人聽，客人就知道了等語，再參以被告庚○○上開前於警
    詢、偵查中所述，實與被告子○○前於警詢、偵查中之供述
    情節相符，足見被告子○○並非僅係單純貼信封貼紙，而對
    該等信封係要用於何種用途全然不知，被告子○○非但負責
    接聽訂購盜版及色情光碟之客戶來電，並會記下客戶資料及
    訂購項目告知被告庚○○，並寄送光碟目錄予客戶，復曾持
    提款卡前往自動櫃員機領取犯罪所得，足見被告子○○就被
    告庚○○所為如犯罪事實欄所載之販賣盜版、色情光碟及販
    賣仿冒商標商品犯行部分，亦均有犯意之聯絡及行為之分擔
    甚明。被告子○○所辯，亦無可採。事證明確，被告子○○
    之犯行，亦堪認定。
四、核被告庚○○、丑○○所為，均係犯著作權法第91條第3 項
    之意圖銷售而擅自以重製於光碟之方法侵害他人之著作財產
    權罪、商標法第81條第1 款之未得商標權人同意於同一商品
    使用相同之註冊商標罪及刑法第235 條第2 項之意圖販賣而
    製造猥褻物品罪；核被告子○○所為，則係犯著作權法第91
    條之1 第3 項前段之明知係侵害著作財產權之重製光碟而散
    布罪、商標法第82條之販賣仿冒商標商品罪及刑法第235 條
    第1 項之販賣猥褻物品罪。又著作權法第91條第3 項既係規
    定意圖銷售或出租而擅自重製他人著作，則依低度行為吸收
    於高度行為之原則，其出賣散布重製他人著作之行為，當吸
    收於擅自重製行為之中，自應專依重製之規定處罰，是本件
    被告庚○○、丑○○重製如附表一至九所示之盜版光碟後，
    均進而為出售散布行為，其出售散布之低度行為，均應為重
    製盜版光碟片之高度行為所吸收，不另論著作權法第91條之
    1 第3 項前段明知為侵害著作財產權之重製光碟而散布罪。
    又被告庚○○、丑○○於同一商品使用相同之註冊商標後復
    持以販賣，其販賣之低度行為，應為使用相同商標之高度行
    為所吸收，亦不另論商標法第82條販賣仿冒商標商品罪。又
    被告庚○○、丑○○意圖販賣而製造猥褻光碟後，均進而販
    賣，其販賣猥褻影音光碟、意圖販賣而持有猥褻影音光碟之
    低度行為，應為意圖販賣而製造猥褻影音光碟之高度行為所
    吸收，亦不另論罪。又被告庚○○與被告丑○○就上開意圖
    銷售而擅自以重製於光碟之方法侵害他人之著作財產權、未
    得商標權人同意於同一商品使用相同之註冊商標、意圖販賣
    而製造猥褻物品之犯行間，有犯意之聯絡及行為之分擔，皆
    為共同正犯。又被告子○○就其所犯明知係侵害著作財產權
    之重製光碟而散布罪、販賣仿冒相同商標商品罪、販賣猥褻
    物品罪，與被告庚○○、丑○○間亦有犯意之聯絡及行為之
    分擔，皆為共同正犯。另按刑事法若干犯罪行為態樣，本質
    上原具有反覆、延續實行之特徵，立法時既予特別歸類，定
    為犯罪構成要件之行為要素，則行為人基於概括之犯意，在
    密切接近之一定時、地持續實行之複次行為，倘依社會通念
    ，於客觀上認為符合一個反覆、延續性之行為觀念者，於刑
    法評價上，即應僅成立一罪。學理上所稱「集合犯」之職業
    性、營業性或收集性等具有重複特質之犯罪均屬之，例如經
    營、從事業務、收集、販賣、製造、散布等行為概念者是（
    最高法院95年度臺上字第1079號判決要旨參照），亦即立法
    者針對特定刑罰規範之構成要件，已預設其本身係持續實行
    之複次行為，具備反覆、延續之行為特徵，故將之總括或擬
    制成一個構成要件之「集合犯」行為，因刑法評價上為構成
    要件之行為單數，應僅成立一罪，而著作權法第91條第3 項
    之構成要件為「意圖銷售而重製」、第91條之1 第3 項之構
    成要件為「散布」、刑法第235 條第1 項之構成要件為「販
    賣」、第235 條第2 項之構成要件為「意圖販賣而製造」、
    商標法第81條第1 款之構成要件為「於同一商品或服務，使
    用相同之註冊商標或團體商標」、第82條之構成要件「販賣
    」，上開法條所稱之意圖販賣而重製、散布、製造、販賣本
    身即含有反覆實施之意思，是在構成要件中已預設有多數同
    種行為反覆實施之要件，如僅實施一次行為固足以成立犯罪
    ，縱然是同一意思下多次反覆實施，亦應各依集合犯之概念
    論以一罪。又被告庚○○、丑○○以一重製行為，同時侵害
    多人之著作財產權及商標權，及被告子○○以一販賣行為，
    同時侵害多人之著作財產權及商標權，皆為想像競合犯，應
    依刑法第55條規定，各以一罪論。又被告庚○○、丑○○以
    一行為同時觸犯意圖銷售而擅自以重製於光碟之方法侵害他
    人之著作財產權罪、未得商標權人同意於同一商品使用相同
    之註冊商標罪及意圖販賣而製造猥褻物品罪，為想像競合犯
    ，應依刑法第55條規定，從一重之意圖銷售而擅自以重製於
    光碟之方法侵害他人著作財產權罪論處。又被告子○○以一
    行為同時觸犯明知係侵害著作財產權之重製光碟而散布罪、
    販賣仿冒相同商標商品罪及販賣猥褻物品罪，為想像競合犯
    ，亦應依刑法第55條規定，從一重之明知係侵害著作財產權
    之重製光碟而散布罪論。公訴意旨認被告庚○○、丑○○、
    子○○所犯上開各罪，應予分論併罰，容有未洽。爰審酌被
    告庚○○、丑○○為圖厚利，任意大量重製、販賣盜版及色
    情光碟，顯然欠缺保護智慧財產權之概念，並有礙社會風俗
    ，且渠等前甫因相類似之案件為警查獲，有臺灣高等法院被
    告前案紀錄表可佐，竟猶再犯本罪，顯見渠等尚不知悔悟，
    被告子○○為一己之利，大量販賣盜版及色情光碟，顯然欠
    缺保護智慧財產權之概念，又妨礙社會風俗，兼衡被告三人
    犯罪之動機、目的、手段、犯罪所得、智識程度、生活狀況
    ，及犯罪後態度等一切情狀，分別量處如主文所示之刑，以
    示懲儆。又有關被告庚○○、丑○○之沒收部分，如附表十
    編號、、、、、所示之扣押物品，均係供犯著
    作權法第91條第3 項之罪供犯罪所用之物，如附表十編號
    所示之現金6 萬元，則為犯著作權法第91條第3 項之罪因犯
    罪所得之物，如附表十編號、、所示之色情光碟，為
    猥褻物品，爰分別依著作權法第98條及刑法第235 條第3 項
    規定，不問屬於犯人與否，均宣告沒收之；另如附表十編號
    、所示之扣押物品，係被告庚○○所有，供犯罪所用之
    物，爰依刑法第38條第1 項第2 款宣告沒收。另有關被告子
    ○○之沒收部分，如附表十編號、、、所示之扣押
    物品，均係供犯著作權法第91條之1 第3 項之罪供犯罪所用
    之物，如附表十編號所示之現金6 萬元，則為犯著作權法
    第91條之1 第3 項之罪因犯罪所得之物，如附表十編號、
    、所示之色情光碟，為猥褻物品，爰分別依著作權法第
    98條及刑法第235 條第3 項規定，不問屬於犯人與否，均宣
    告沒收之；另如附表十編號、所示之扣押物品，係共犯
    庚○○所有，供犯罪所用之物，爰依刑法第38條第1 項第2
    款宣告沒收。至扣案除如附表編號一至九所示著作物以外之
    光碟片共22100 片，光碟內之著作財產權究屬何人所有，迄
    今無人出面指認，告訴人等亦無法就此部分之光碟予以指認
    ，本院亦查無此部分光碟之發行日期或享有著作財產權之證
    明，是此部分之光碟是否享有著作權，尚屬不明，自難遽認
    係屬侵害他人著作財產權之重製光碟，另如附表一編號58、
    64、71至73、89至91、114 至117 、122 、126 、132 、
    134 至136 、139 、152 、153 所示之光碟共75片，均無法
    讀取，亦難認係屬侵害他人著作財產權之重製光碟，另扣案
    之0000000000、0000000000、0000000000號行動電話各1 支
    、臺北富邦銀行金融卡1 張、房屋租賃契約1 本，均無積極
    證據足認與本案有涉，自均無從併予宣告沒收。
五、至公訴意旨雖認被告子○○亦涉有著作權法第91條第3 項之
    意圖銷售而擅自以重製於光碟之方法侵害他人之著作財產權
    罪、商標法第81條第1 款之未得商標權人同意於同一商品使
    用相同之註冊商標罪及刑法第235 條第2 項之意圖販賣而製
    造猥褻物品罪嫌。按犯罪事實應依證據認定之，無證據不得
    認定犯罪事實；又不能證明被告犯罪者，應諭知無罪之判決
    ；刑事訴訟法第154 條第2 項、第301 條第1 項分別定有明
    文。另按認定犯罪事實應憑積極證據，倘積極證據不足以為
    不利於被告事實之認定時，即應為有利被告之認定，更不必
    有何有利之證據，最高法院30年上字第816 號著有判例，所
    謂「積極證據足以為不利被告事實之認定」，依據同院76年
    臺上字第4986號判例意旨，係指據為訴訟上證明之全盤證據
    資料，在客觀上已達於通常一般之人均不致於有所懷疑，而
    得確信被告確曾犯罪之程度；若未達到此一程度，而有合理
    懷疑之存在時，即無從為被告有罪之確信。經查，被告子○
    ○自警詢起即堅詞否認有參與重製盜版光碟或製造色情光碟
    部分之行為，且共同被告庚○○於警詢、偵查中亦一致供稱
    被告子○○於本案中所負責之工作為貼信封貼紙、寄送目錄
    、接聽訂購電話、領取匯款，而未曾參與燒錄光碟，其於本
    院審理中亦具結證稱：被告子○○並未曾參與重製盜版光碟
    或製造色情光碟，亦未曾到過臺北縣樹林市○○路○ 段470
    號1 樓等語，另經證人卯○○對被告庚○○執行跟監結果，
    僅發現被告庚○○與丑○○幾乎每日均會前往臺北縣樹林市
    ○○路○ 段470 號1 樓，並未曾發現被告子○○有前往該處
    一節，亦經證人卯○○於偵查中證述明確，再輔以本件並未
    在被告子○○之住處查獲與燒錄光碟有關之設備，是被告子
    ○○辯稱其並未參與燒錄光碟部分，應可採信。此外，復無
    積極證據足資證明被告子○○確有參與燒錄光碟之行為，或
    就此部分與被告庚○○、丑○○有犯意之聯絡，不能證明被
    告子○○此部分之犯罪，本應為無罪之諭知，惟公訴意旨認
    此部分與前開論罪科刑部分有實質上一罪關係，爰不另為無
    罪之諭知。
據上論斷，應依刑事訴訟法第299 條第1 項前段，著作權法第91
條第3 項、第91條之1 第3 項、第98條，商標法第81條第1 款、
第82條，刑法第11條、第28條、第235 條第1 項、第2 項、第3
項、第38條第1 項第2 款，判決如主文。
本案經檢察官李巧菱到庭執行職務。
中    華    民    國    98    年    9     月    17    日
                  刑事第十九庭  審判長法  官  曾淑娟
                                      法  官  陳明偉
                                      法  官  鄧雅心
上列正本證明與原本無異。
如不服本判決，應於判決送達後10日內敘明上訴理由，向本院提
出上訴狀 (應附繕本)，上訴於智慧財產法院。其未敘述上訴理
由者，應於上訴期間屆滿後20日內向本院補提理由書「切勿逕送
上級法院」。
                                      書記官  陳金鳳
中    華    民    國    98    年    9     月    17    日
附錄本案論罪科刑法條：
著作權法第91條
擅自以重製之方法侵害他人之著作財產權者，處3 年以下有期徒
刑、拘役，或科或併科新臺幣75萬元以下罰金。
意圖銷售或出租而擅自以重製之方法侵害他人之著作財產權者，
處6 月以上5 年以下有期徒刑，得併科新臺幣20萬元以上2 百萬
元以下罰金。
以重製於光碟之方法犯前項之罪者，處6 月以上5 年以下有期徒
刑，得併科新臺幣50萬元以上5 百萬元以下罰金。
著作僅供個人參考或合理使用者，不構成著作權侵害。
著作權法第91條之1
擅自以移轉所有權之方法散布著作原件或其重製物而侵害他人之
著作財產權者，處3 年以下有期徒刑、拘役，或科或併科新臺幣
50萬元以下罰金。
明知係侵害著作財產權之重製物而散布或意圖散布而公開陳列或
持有者，處3 年以下有期徒刑，得併科新臺幣7 萬元以上75萬元
以下罰金。
犯前項之罪，其重製物為光碟者，處6 月以上3 年以下有期徒刑
，得併科新臺幣20萬元以上2 百萬元以下罰金。但違反第87條第
4 款規定輸入之光碟，不在此限。
犯前二項之罪，經供出其物品來源，因而破獲者，得減輕其刑。
商標法第81條
未得商標權人或團體商標權人同意，有下列情形之一者，處3 年
以下有期徒刑、拘役或科或併科新臺幣20萬元以下罰金：
一、於同一商品或服務，使用相同之註冊商標或團體商標者。
二、於類似之商品或服務，使用相同之註冊商標或團體商標，有
    致相關消費者混淆誤認之虞者。
三、於同一或類似之商品或服務，使用近似於其註冊商標或團體
    商標之商標，有致相關消費者混淆誤認之虞者。
商標法第82條
明知為前條商品而販賣、意圖販賣而陳列、輸出或輸入者，處1
年以下有期徒刑、拘役或科或併科新臺幣5 萬元以下罰金。
中華民國刑法第235條
散布、播送或販賣猥褻之文字、圖畫、聲音、影像或其他物品，
或公然陳列，或以他法供人觀覽、聽聞者，處2 年以下有期徒刑
、拘役或科或併科3 萬元以下罰金。
意圖散布、播送、販賣而製造、持有前項文字、圖畫、聲音、影
像及其附著物或其他物品者，亦同。
前二項之文字、圖畫、聲音或影像之附著物及物品，不問屬於犯
人與否，沒收之。
附表十
┌─────┬───────────────────────┬─────────┐
│編號／    │應沒收之扣押物品                              │無庸沒收之扣押物品│
│查獲處所  │                                              │                  │
├─────┼───────────────────────┼─────────┤
│(一)臺北縣樹│盜版光碟參仟肆佰參拾玖片、接單用行動電話共貳│如附表一編號58、64│
│林市○○路│  拾肆支、門號0000000000號行動電話壹支、預付卡│、71至73、89至91、│
│3段470號1 │  貳張、如意卡壹張、寄貨完成訂單壹綑、未寄貨完│114 至117 、122 、│
│樓及車號○○│  成訂單壹綑、超峰快遞收送貨單壹疊、空白信封壹│126 、132 、134 至│
│-○○○○ 號自│  綑、盜版光碟目錄壹疊、歌樂視聽影音小陳名片貳│136 、139 、152 、│
│小客車內  │  盒、百利影音光碟肆盒                        │153 所示無法讀取之│
│          │空白光碟壹萬柒仟壹佰片、空白光碟片陸佰片箱裝│光碟共75片、無法證│
│          │  肆箱、DVD 單一燒錄器貳台、DVD 一對八燒錄機拾│明有著作權之光碟共│
│          │  壹台、筆記型電腦（內建燒錄機）壹台          │22100 片、門號0927│
│          │色情光碟壹萬伍仟伍佰參拾伍片                │365522及0000000000│
│          │色情光碟目錄表貳疊                          │行動電話各1 支、房│
│          │                                              │屋租賃契約1 本、臺│
│          │                                              │北富邦銀行帳號6792│
│          │                                              │00000000號帳戶提款│
│          │                                              │卡1 張            │
├─────┼───────────────────────┼─────────┤
│2.臺北縣樹│色情光碟陸佰伍拾參片                        │                  │
│林市○○街│電腦標籤紙壹本、電腦標籤紙參拾玖張、電腦壹組│                  │
│114 號    │  、掃描器壹台、印表機壹台                    │                  │
├─────┼───────────────────────┼─────────┤
│3.臺北縣樹│信封伍佰貳拾貳個（已貼客戶姓名、地址標籤)、 │                  │
│林市○○街│  空白標籤貼紙貳箱、空白信封肆箱、客戶姓名地址│                  │
│106 號    │  標籤單拾陸張、大宗東部地區貨件送達時間表貳張│                  │
│          │  、貨運營業所明細表壹張、客戶訂購單壹疊（已寄│                  │
│          │  發）、客戶訂購單（未寄發）參張、客戶名冊陸本│                  │
│          │  、門號0000000000號ZTE 行動電話壹支、NOKIA 行│                  │
│          │  動電話壹支、電腦壹組、印表機壹台、盜版光碟陸│                  │
│          │  片                                          │                  │
│          │色情光碟拾肆片                              │                  │
│          │色情光碟廣告單陸拾張                        │                  │
│          │空白光碟片拾肆片                            │                  │
├─────┼───────────────────────┼─────────┤
│4.臺北縣樹│現金新臺幣陸萬元（含有參張提款單）          │門號0000000000號  │
│林市○○街│華南商業銀行帳號000000000000號提款卡壹張、超│行動電話1支       │
│26 巷3號及│  峰快遞股份有限公查貨號碼單貳張、信封壹只（收│                  │
│車號○○○-○○│  信人為劉先生）、名條貼紙肆張、信封拾陸疊    │                  │
│○ 重型機車│                                              │                  │
│置物箱    │                                              │                  │
└─────┴───────────────────────┴─────────┘


司法院資訊處製作；財團法人民間司法改革基金會備份。
